臺灣高雄地方法院刑事判決　　　　　　　　　　　　　九十年度易字第三二八二號
　　公　訴　人　臺灣高雄地方法院檢察署檢察官
　　被　　　告　乙○○
　　被　　　告　丙○○
右列被告等因偽造文書案件，經檢察官聲請簡易判決處刑（九十年度偵字第一０四七
六號），本院高雄簡易庭認不宜以簡易判決處刑，移由普通庭依通常程序審理，本院
判決如左：
    主    文
乙○○、丙○○共同連續明知為不實之事項，而使公務員登載於職務上所掌之公文書
，足以生損害於公眾，各處有期徒刑參月。如易科罰金，均以參佰元折算壹日。均緩
刑貳年。
    事    實
一、乙○○與丙○○為夫妻關係，因乙○○罹患不孕症，無法生育。乙○○、丙○○
    二人於民國八十三年二月二十六日，向林麗惠及甲○○收養渠等甫於八十三年二
    月十九日出生之雙胞胎女嬰薛佳欣、薛佳宜（原名許碧蓮、許碧慈）。然因林麗
    惠與甲○○並無婚姻關係，以致薛佳欣、薛佳宜依民法相關規定推定為林麗惠與
    其夫許銘傳所生之女，及乙○○、丙○○二人養育薛佳欣、薛佳宜多年，仍無法
    順利辦理收養手續。乙○○、丙○○二人見薛佳欣、薛佳宜日漸成長，無法入籍
    導致小孩無法順利接受教育，遂於八十八年二月間某日，與具有醫師身分之湯靜
    之（另案於臺灣高等法院審理中）基於共同之犯意聯絡，由乙○○、丙○○二人
    提供渠等及薛佳欣、薛佳宜等個人資料交付予湯靜之，再由湯靜之將上揭個人資
    料接續填載於其業務上所製作內容不實之薛佳欣及薛佳宜偽造出生證明書二紙內
    ，足以生損害於戶政機關對於戶政管理之正確性。乙○○、丙○○二人復基於共
    同行使上開偽造出生證明書之概括犯意聯絡，連續持上開偽造之出生證明書，先
    於八十八年二月十九日持向高雄市三民區戶政事務所行使申報薛佳欣、薛佳宜之
    出生登記，使該管公務員將此不實之事項登載於職務上所掌之戶籍資料公文書內
    ，足以生損害於戶政機關對於戶籍管理之正確性。後於八十八年二、三月間，再
    持前開偽造之出生證明書，向中央健康保險局高屏分局辦理薛佳欣、薛佳宜全民
    健康保險手續，使該管公務員將此不實之事項登載於職務上所掌之投保歷史紀錄
    資料公文書內，亦足以生損害於健保機關對於投保對象管理之正確性。
二、案經甲○○訴由臺灣高雄地方法院檢察署檢察官聲請簡易判決處刑。
    理    由
一、訊據被告乙○○、丙○○二人對於右揭事實均供承不諱，核與證人甲○○於偵查
    中之證述情節相符，並有偽造之薛佳欣、薛佳宜出生證明書及薛佳欣、薛佳宜之
    出生登記申請書影本各二紙、收養契約書、戶口名簿影本各一份在卷可稽，堪認
    被告乙○○、丙○○二人之自白核與事實相符，自得採為論罪之依據。本件事證
    已臻明確，被告乙○○、丙○○二人右開犯行均堪認定。
二、核被告乙○○、丙○○二人所為，均係犯刑法第二百十四條之明知為不實之事項
    ，而使公務員登載於職務上所掌之公文書罪及同法第二百十六條、第二百十五條
    之行使從事業務之人，明知為不實之事項，而登載於其業務上作成之文書罪。被
    告乙○○、丙○○二人明知為不實之事項而仍登載於其業務上製作之出生證明書
    並據以向戶政機關及健保機關提出申報而行使，其登載不實之行為係行使行為之
    前階段行為，應為行使行為所吸收，不另論罪。被告乙○○、丙○○二人偽造薛
    佳欣、薛佳宜出生證明書之犯行，係基於同一犯意下之接續行為，僅侵害一個法
    益，只應論以一罪。被告乙○○、丙○○與湯靜之三人間就上開從事業務之人，
    明知為不實之事項，而登載於其業務上作成之文書犯行間，及被告乙○○、丙○○二人間，就前開明知為不實之事項，而使公務員登載於職務上所掌之公文書與
    行使從事業務之人，明知為不實之事項，而登載於其業務上作成之文書犯行，分
    別具有犯意之聯絡及行為之分擔，均為共同正犯。被告乙○○、丙○○二人雖無
    醫師身分，惟其與具有醫師身分之共犯湯靜之共同實施從事業務之人，明知為不
    實之事項，而登載於其業務上作成之文書犯行，依刑法第三十一條第一項之規定
    ，仍以共犯論。被告乙○○、丙○○二人前揭所犯二次明知為不實之事項，而使
    公務員登載於職務上所掌之公文書犯行，時間緊接，所犯係構成要件相同之罪名
    ，顯係基於概括犯意反覆為之，為連續犯，依刑法第五十六條規定，以一罪論，
    並加重其刑。又被告乙○○、丙○○二人上開所犯連續明知為不實之事項，而使
    公務員登載於職務上所掌之公文書及行使從事業務之人，明知為不實之事項，而
    登載於其業務上作成之文書犯行，有方法結果之牽連關係，為牽連犯，依刑法第
    五十五條後段之規定，應從情節較重之連續明知為不實之事項，而使公務員登載
    於職務上所掌之公文書罪處斷。公訴人起訴法條雖未論及刑法第二百十六條、第
    二百十五條之行使從事業務之人，明知為不實之事項，而登載於其業務上作成之
    文書罪，惟該事實業經公訴人於犯罪事實欄內敘及，自為起訴效力所及，本院自
    應併予審究。另公訴人於起訴法條內雖記載被告乙○○、丙○○二人有行使明知
    為不實之事項，而使公務員登載於職務上所掌之公文書罪之犯行，惟被告乙○○
    、丙○○二人僅係單純持偽造之薛佳欣、薛佳宜出生證明書向高雄市三民區戶政
    事務所及中央健康保險局高屏分局提出申報，並無任何證據足資證明被告乙○○
    、丙○○二人事後有任何行使公務員登載於職務上所掌公文書之行為，是公訴人
    認有行使之犯行，容有誤會，併此敘明。爰審酌被告乙○○、丙○○二人之犯罪
    動機、目的、手段、品行、智識程度，及被告乙○○、丙○○二人犯罪後均能坦
    認犯行、態度良好，且本件犯罪危害復非重大等一切情狀，各量處如主文所示之
    刑。又按刑法第四十一條已於九十年一月四日修正為：「犯最重本刑五年以下有
    期徒刑以下刑之罪，而受六個月以下有期徒刑或拘役之宣告，因身體、教育、職
    業、家庭之關係或其他正當事由，執行顯有困難者，得以一元以上三元以下折算
    一日。但確因不執行所宣告之刑，難收矯正之效，或難以維持法秩序者，不在此
    限」，並經總統於九十年一月十日公布，而於同年一月十二日生效，併參酌最高
    法院二十四年七月民刑庭總會決議之意旨，故爰依前開條文及刑法第二條第一項
    前段之規定，就被告乙○○、丙○○二人所宣告之刑，均併諭知易科罰金之折算
    標準。另被告乙○○、丙○○二人前均未曾受有期徒刑以上刑之宣告（被告丙○○原名薛文民，前於八十年間因違反藥物藥商管理法案件，經本院判處有期徒刑
    二年，緩刑四年確定，惟於八十五年二月二十四日緩刑期滿，緩刑之宣告未經撤
    銷，是其上揭刑之宣告，依刑法第七十六條之規定已失其效力，而與未曾受有期
    徒刑以上刑之宣告者同），有臺灣高等法院被告全國前案紀錄表及臺灣高雄地方
    法院檢察署刑案資料查註紀錄表各二紙附卷可憑，渠等因一時失慮，偶罹刑典，
    事後已深具悔意，經此偵審程序及刑之宣告後，應知所警惕而無再犯之虞，本院
    因認暫不執行其刑為適當，爰均併予宣告緩刑二年，以啟自新。至偽造之薛佳欣
    、薛佳宜出生證明書，因已持交高雄市三民區戶政事務所及中央健康保險局高屏
    分局，已非屬被告乙○○、丙○○二人所有之物，爰不另予宣告沒收，附此敘明
    。
據上論斷，應依刑事訴訟法第四百五十二條、第二百九十九條第一項前段、刑法第二
條第一項前段、第二十八條、第五十六條、第二百十六條、第二百十四條、第二百十
五條、第五十五條、修正後第四十一條第一項、第三十一條第一項、第七十四條第一
款、罰金罰鍰提高標準條例第一條前段、第二條，判決如主文。
本案經檢察官陳宗吟到庭執行職務。
中      華      民      國      九十一    年      四      月    十二    日
                                  臺灣高雄地方法院刑事第七庭
                                      法  官    蔡  正  雄
右正本證明與原本無異。
如不服本判決，應於判決送達後十日內，向本院提出上訴狀。
                                      書記官    陳  恩  如
中      華      民      國      九十一    年      四      月    十五    日
附錄本判決論罪之法條：
中華民國刑法第二百一十六條：
行使第二百十條至第二百十五條之文書者，依偽造、變造文書或登載不實事項或使登
載不實事項之規定處斷。
中華民國刑法第二百一十四條：
明知為不實之事項，而使公務員登載於職務上所掌之公文書，足以生損害於公眾或他
人者，處三年以下有期徒刑、拘役或五百元以下罰金。
中華民國刑法第二百一十五條：
從事業務之人，明知為不實之事項，而登載於其業務上作成之文書，足以生損害於公
眾或他人者，處三年以下有期徒刑、拘役或五百元以下罰金。
